臺灣板橋地方法院刑事判決　　　　　　96年度交簡上字第80號
上　訴　人　甲○○
　　　　　　　　　　　樓
上列上訴人因過失傷害案件，不服本院九十五年度交簡字第九一
七號中華民國九十六年四月三十日第一審判決（聲請案號：九十
五年度偵字第一四○九六號），提起上訴，本院管轄之第二審合
議庭判決如下：
    主  文
原判決撤銷。
甲○○從事業務之人，因業務上之過失傷害人，處拘役肆拾日，
如易科罰金，以銀圓參佰元折算壹日。減為拘役貳拾日，如易科
罰金，以銀圓參佰元折算壹日。緩刑貳年。
    事  實
一、甲○○前因詐欺案件，經本院以八十五年度易字第五六一二
    號判處有期徒刑四月確定，於民國八十七年八月七日執行完
    畢（於本件不構成累犯）。其平日以駕駛計程車為業，為從
    事駕駛業務之人，於民國九十四年十一月三日十一時二十分
    許，駕駛車牌號碼為○○一─ＮＣ號之營業小客車，沿臺北
    縣板橋市○○街由南往北方向行駛，行經臺北縣板橋市○○
    街一二七巷二十號前，本應注意汽車行駛時應隨時注意車前
    狀況，採取必要之安全措施，而依當時情形，並無不能注意
    之情事，竟疏未注意，未注意車前狀況，適有乙○○騎乘車
    牌號碼Ｋ三六─二六九號重型機車，行經該路段對向車道時
    ，亦疏未禮讓直行車先行即貿然左轉，致兩車發生碰撞，造
    成乙○○人車倒地，因而受有右脛腓骨骨折、右足內踝深度
    撕裂傷之傷害。
二、案經乙○○訴由臺灣板橋地方法院檢察署檢察官偵查聲請簡
    易判決處刑。
    理  由
一、犯罪事實之認定：
  (一)上揭犯罪事實，業據被告甲○○於本院審理中自白不諱，核
    與告訴人乙○○於偵查中指述之情節相符，並有臺北縣政府
    警察局海山分局道路交通事故證明書、臺北縣立醫院診斷證
    明書各乙紙在卷可憑，堪認被告上開自白應與事實相符。
  (二)按「汽車行駛時，駕駛人應注意車前狀況及兩車併行之間隔
    ，並隨時採取必要之安全措施」道路交通安全規則第九十四
    條第三項定有明文。本件交通事故經送鑑定結果，告訴人乙
    ○○迴轉未讓直行車先行，為肇事主因；被告甲○○未注意
    車前狀況，為肇事次因，此有臺灣省臺北縣區車輛行車事故
    鑑定委員會九十五年五月三日北縣鑑字第九五○五二六號鑑
    定意見書乙紙存卷可稽，足見被告甲○○確有過失至明，並
    因而肇致告訴人成傷，則其過失犯行與告訴人之所受之上開
    傷害間，顯具有相當因果關係。雖告訴人轉彎車未禮讓直行
    車先行即貿然左轉，對其自身傷害之肇致與擴大亦同有過咎
    ，然被告既有未盡注意義務之情事，則告訴人違規之與有過
    失或可為民事上肇事責任分擔之問題，而仍無可解免被告過
    失之刑責。
  (三)綜上所述，本件事證明確，被告如事實欄所載之犯罪事實堪
    為認定，應予依法論科。
二、論罪科刑之法律適用：
  (一)按被告行為後，刑法及其施行法於九十四年一月七日修正，
    並自九十五年七月一日施行，另罰金罰鍰提高標準條例第二
    條之規定配合刑法修正同時刪除。依修正後刑法第二條第一
    項之規定：「行為後法律有變更者，適用行為時之法律。但
    行為後之法律有利於行為人者，適用最有利於行為人之法律
    。」。上開刑法、刑法施行法等相關法律之修正雖非個別刑
    罰處罰規定或構成要件之變更，然已足為影響行為之可罰性
    範圍及其法律效果之法律修正而言，而屬刑法第二條第一項
    所定之法律變更，自應就罪刑有關之共犯、未遂犯、連續犯
    、牽連犯、結合犯、以及累犯加重、自首減輕、暨其他法定
    加減原因、與加減例等一切情形，綜其全部之結果，而為比
    較，再適用有利於行為人之法律處斷，且應就罪刑有關之一
    切情形，比較其全部之結果，而為整個之適用，不能割裂而
    分別適用有利益之條文（最高法院二十四年上字第四六三四
    號、二十七年上字第二六一五號判例與九十五年第八次刑事
    庭會議決議意旨參照）；而易科罰金之折算標準、易服勞役
    之折算標準及期限涉及裁量權之行使，係屬科刑規範事項，
    其折算標準於裁判時並應於主文內諭知，與一般純屬執行之
    程序有別，是如新舊法對易科罰金之折算標準、易服勞役之
    折算標準及期限各有不同時，自應依上開規定，比較適用最
    有利於行為人之法律。但此之所謂不能割裂適用，係指與罪
    刑有關之本刑而言，不包括易刑處分，事關刑罰執行之易刑
    處分仍應分別適用最有利於行為人之法律；易言之，倘所處
    之主刑同時有徒刑、拘役易科罰金、罰金易服勞役之情形時
    ，關於易科罰金、易服勞役部分應分別為新舊法有利不利之
    比較，依刑法第二條第一項從舊從輕原則定其易刑之折算標
    準。又緩刑部分，因屬刑罰權執行之規範事項，並非刑罰權
    形成之規範事項，其宣告應適用修正後刑法第七十四條之規
    定，無庸為修正前後法律之比較（最高法院九十五年第八次
    刑事庭會議決議意旨參照）。是本件自應就被告適用修正前
    後相關規定法律效果綜合比較後，分就其罪刑及易刑處分依
    上開規定適用法律，茲比較說明如下：
    1.查被告甲○○為營業小客車駕駛，係從事駕駛為業務之人
      ，業據其於偵查中供明在卷。核其所為，依其行為時之法
      律規定，係犯刑法第二百八十四條第二項前段之業務過失
      傷害罪。
    2.而依刑法及其施行法於九十五年七月一日修正施行，及罰
      金罰鍰提高標準條例第二條之規定配合刑法修正同時刪除
      之相關規定，被告所涉刑法第二百八十四條第二項前段論
      罪條文之構成要件與法定刑本身固無修改；而其中罰金刑
      部分，其最高額原依罰金罰鍰提高標準條例第一條前段之
      規定提高，修正後罰金罰鍰提高標準條例第一條前段停止
      適用，並增訂刑法施行法第一條之一，將上開罰金刑之貨
      幣單位改為新臺幣，並提高為三十倍，以此計算其金額與
      修正前之金額相同，是罰金刑之最高額部分亦無實質變動
      ；然罰金刑之最低額因刑法第三十三條第五款之修正，由
      原先經罰金罰鍰提高標準條例提高後之銀圓十元（合新臺
      幣三十元），再提高為新臺幣一千元，自以修正前之規定
      較輕。
    3.是就上開本件所涉各法律適用項目綜合比較結果，修法後
      之規定並無有利於行為人之情形，應依刑法第二條第一項
      前段之規定，適用被告行為時即刑法與其施行法於九十五
      年七月一日修正施行前之規定，其適用內容如前二(一)1.所
      述。
  (二)原審以被告犯行明確，依法論罪科刑，原非無見；惟查被告
    本件犯罪在九十六年四月二十四日以前，復無中華民國九十
    六年罪犯減刑條例所列不予減刑之情形，應依同條例第二條
    第一項第三款之規定，就所受宣示之有期徒刑、拘役或罰金
    減其刑期二分之一，原審未及審酌，於法仍有未合，是被告
    上訴時原所執否認犯罪之辯詞雖無理由，然原審既有可議之
    處，自然應由本院撤銷改判。
  (三)爰審酌被告雖有犯罪前科（參臺灣高等法院被告前案紀錄表
    ），仍迄今時距已久，現並從事公眾交通運輸工作，具正當
    職業，堪認素行良好，學歷為國民小學畢業，此經被告陳明
    在卷，智識度並無明顯不足之情形，其本件犯罪之過失程度
    、對告訴人所生損害，並兼衡告訴人亦有駕駛行為違規，對
    於損害之發生及擴大亦有過失，暨被告於原審判決後業已與
    告訴人達成民事調解，並經告訴人表明不願追究刑事責任之
    意思，有臺北縣板橋市調解委員會調解筆錄（九十六年度刑
    調字第五九二號）與告訴人出具之切結書乙份可據，被告於
    犯罪後之態度尚稱良好等一切情狀，量處如主文所示之刑，
    以資懲儆。又易科罰金之標準依修正前第四十一條第一項前
    段及修正前罰金罰鍰提高標準條例第二條之規定，係以銀圓
    一百元、二百元及三百元（即新臺幣三百元、六百元及九百
    元）折算乙日，修法後罰金罰鍰提高標準條例第二條刪除，
    並修正刑法第四十一條第一項前段之折算標準為新臺幣一千
    元、二千元及三千元，則修法後得以罰金易科之折算標準既
    為提高，較之修法前之規定自無有利於行為人之情形，應依
    刑法第二條第一項前段之規定，就本件適用修正前刑法第四
    十一條第一項前段之規定，諭知易科罰金之折算標準。又被
    告本件犯罪在九十六年四月二十四日以前，復無中華民國九
    十六年罪犯減刑條例所列不予減刑之情形，應依同條例第二
    條第一項第三款之規定，就所受宣示之拘役減其刑期二分之
    一。至減刑後易科罰金之折算標準，仍應依原宣示之折算標
    準而無庸另定，併此敘明。
  (四)再者被告前雖曾因故意犯罪受如事實欄所載有期徒刑以上刑
    之宣告與執行，然於執行完畢五年以內未曾因故意犯罪受有
    期徒刑以上刑之宣告，有卷附之臺灣高等法院被告全國前案
    紀錄表乙紙可按，經此偵審程序，當能知所警惕而信無再犯
    之虞，本院認所宣告之刑以暫不執行為適當，併依刑法第七
    十四條第一項第二款諭知緩刑二年，以啟自新。
據上論斷，應依刑事訴訟法第四百五十五條之一第一項、第三項
、第三百六十九條第一項、第二百九十九條第一項前段，刑法第
二條第一項前段、第二百八十四條第二項前段、第七十四條第一
項第二款，修正前刑法第四十一條第一項前段，罰金罰鍰提高標
準條例第一條前段，廢止前罰金罰鍰提高標準條例第二條，中華
民國九十六年罪犯減刑條例第二條第一項第三款、第七條第一項
、第二項，判決如主文。
本案經檢察官曾文鐘到庭執行職務。
中　　華　　民　　國　　96　　年　　8 　　月　　7 　　日
                  刑事第十一庭  審判長法　官  侯志融
                                      法　官  張宏節
                                      法　官  楊博欽
法官張宏節於本件評議後辦理留職停薪，不能簽名，由審判長依
刑事訴訟法第五十一條第二項之規定，附記其不能簽名之事由。
                                審判長法　官  侯志融
以上正本證明與原本無異
本件不得上訴
                                      書記官　李慈容
中　　華　　民　　國　　96　　年　　8 　　月　　7 　　日
附錄本案論罪科刑法條全文：
中華民國刑法第二百八十四條
  因過失傷害人者，處六月以下有期徒刑、拘役或五百元以下罰
  金，致重傷者，處一年以下有期徒刑、拘役或五百元以下罰金
  。
  從事業務之人，因業務上之過失傷害人者，處一年以下有期徒
  刑、拘役或一千元以下罰金，致重傷者，處三年以下有期徒刑
  、拘役或二千元以下罰金。
